【裁判字號】    97,裁,1675
【裁判日期】    970227
【裁判案由】    營利事業所得稅
【裁判全文】
最  高  行  政  法  院  裁  定
                                     97年度裁字第01675號
上  訴  人  富重建設股份有限公司
代  表  人  甲○○
訴訟代理人  許秀川
被  上訴人  財政部臺灣省北區國稅局
代  表  人  乙○○
上列當事人間因營利事業所得稅事件，上訴人對於中華民國95年
3月10日臺北高等行政法院94年度訴字第1256號判決，提起上訴
，本院裁定如下：
    主  文
上訴駁回。
上訴審訴訟費用由上訴人負擔。
    理  由
一、按對於高等行政法院判決之上訴，非以其違背法令為理由，
    不得為之，行政訴訟法第242條定有明文。依同法第243條第
    1項規定，判決不適用法規或適用不當者，為違背法令；而
    判決有同條第2項所列各款情形之一者，為當然違背法令。
    是當事人對於高等行政法院判決上訴，如依行政訴訟法第24
    3條第1項規定，以高等行政法院判決有不適用法規或適用不
    當為理由時，其上訴狀或理由書應有具體之指摘，並揭示該
    法規之條項或其內容；若係成文法以外之法則，應揭示該法
    則之旨趣；倘為司法院解釋或本院之判例，則應揭示該判解
    之字號或其內容。如以行政訴訟法第243條第2項所列各款情
    形為理由時，其上訴狀或理由書，應揭示合於該條項各款之
    事實。上訴狀或理由書如未依此項方法表明，或其所表明者
    與上開法條規定不合時，即難認為已對高等行政法院判決之
    違背法令有具體之指摘，其上訴自難認為合法。
二、本件上訴人為一營利事業，其於民國85年2月間解散，並向
    臺灣板橋地方法院申報清算完結，案經該院准予備查。嗣被
    上訴人於89年間發單補徵上訴人84年度之營利事業所得稅，
    並以上訴人遲未繳納為由，對之課徵本稅及滯納金與滯納利
    息。上訴人繳納在先（原因出在其負責人因上訴人欠稅，而
    被限制出境），但申請退還在後（請求之理由為：繳款書之
    繳納日期未予展延，且已清算完結，法人人格歸於消滅，不
    再成為適格之稅捐債務人。而請求之金額則包括已繳納之本
    稅、滯納金與滯納利息全額）。但其請求遭被上訴人否准，
    該否准處分復為原判決所維持。惟因原判決在理由欄三（判
    決書第6頁第3行）曾記載：「....惟按法人至清算終結止，
    在清算之必要範圍內，視為存續，為民法第40條第2項所明
    定，公司為法人組織，其人格之存續，自應於合法清算終結
    始行消滅，本件原告（按即之清算人）之清算人明知原告84
    年度之營利事業所得稅結算，未合法依規定辦理申報，致尚
    有應行繳納之稅款，卻怠於通知稽徵機關申報債權，其清算
    人未依規定執行職務，清算程序難謂合法完成，不生清算完
    結之效果，原告之法人人格仍視為存續....」等語，因此上
    訴意旨即從「事實認定」之角度切入，主張：「其在辦理84
    年度營利事業所得及85年度（解散年度）清算所得之結算申
    報程序，而在辦理清算過程中，非訟法院亦有通知被上訴人
    追繳稅款，並通知該非訟法院。但被上訴人接到非訟法院通
    知後，並未對上訴人追繳稅款，亦未函知非訟法院有欠稅之
    事，故上訴人已因非訟法院之准予備查，而到達清算完結之
    階段。其間並無原判決所稱之『明知尚有應行繳納之稅款，
    卻怠於通知稽徵機關申報債權』等情事」，而認原判決事實
    認定有違法。
三、惟查原判決已明白交待：「現存之法人，為結束其法人人格
    ，而進行清算程序時，在清算之必要範圍內，視為存續，直
    到清算完結時止」。換言之，只是清算之法人實質上尚有事
    務待處理，其清算並未合法，不問其為債權或債務，該法人
    之法人人格在清算此等事務範內，仍然存續。不會因為其在
    非訟法院有無踐行准予清算完結之核備，而有不同。因此本
    案中上訴人未於分配剩餘財產前繳清積欠之稅款，為其可歸
    責之事由，其清算程序未合法終結，仍須對上開債務負擔清
    償之責，與其是否「明知有稅款債務」或「有無怠於通知被
    上訴人」等事實，無直接關連性。因此本案之上訴意旨實屬
    法律適用課題，且上訴理由之主張內容，在法律上一望即知
    ，不足以動搖其原判決判斷結論之合法性。是以其上訴意旨
    顯然未達上訴合法審查所要求之「具體化」客觀門檻，難謂
    對原判決之如何違背法令已有具體之指摘。依首揭說明，應
    認其上訴為不合法。
四、據上論結，本件上訴為不合法，依行政訴訟法第249條第1項
    前段、第104條、民事訴訟法第95條、第78條，裁定如主文
    。
中    華    民    國    97    年    2     月    27    日
                    最高行政法院第一庭
                        審判長法官  鄭  淑  貞
                              法官  吳  東  都
                              法官  吳  明  鴻
                              法官  鄭  小  康
                              法官  帥  嘉  寶
以  上  正  本  證  明  與  原  本  無  異
中    華    民    國    97    年    2     月    29    日
                              書記官  莊  俊  亨


司法院資訊處製作；財團法人民間司法改革基金會備份。
